臺灣高等法院刑事判決
109年度上訴字第3344號
上  訴  人  
即  被  告  林青志
選任辯護人  李蒼棟律師(法律扶助律師)

上列上訴人因違反毒品危害防制條例案件，不服臺灣宜蘭地方法
院109年度訴字第98號，中華民國109年7月13日第一審判決（起
訴案號：臺灣宜蘭地方檢察署109年度偵字第883號），提起上訴
，本院判決如下：
    主  文
原判決撤銷。
甲○○販賣第二級毒品，累犯，處有期徒刑參年柒月。
未扣案之行動電話壹支（含門號0000000000號SIM卡壹張）、販
賣毒品所得新臺幣陸仟元，均沒收，於全部或一部不能沒收或不
宜執行沒收時，追徵其價額。
    犯罪事實
一、甲○○明知甲基安非他命係毒品危害防制條例第2條第2項第
    2款所列管之第二級毒品，任何人不得擅自持有及販賣，竟
    意圖營利，基於販賣第二級毒品甲基安非他命之犯意，於民
    國107年9月12日16時37分許，以其持用之門號0000000000號
    行動電話，發送簡訊予連玉因所持用門號0000000000號行動
    電話聯絡販毒事宜後，連玉因於同日17時34分許，以其郵局
    帳號00000000000000號帳戶匯款新臺幣（下同）6000元至甲
    ○○之郵局帳號00000000000000號帳戶內，隨即於同日17時38
    分許，傳送簡訊予甲○○告知已匯款及毒品交付地點，甲○○遂
    於同日20時38分許，駕車前往連玉因任職之宜蘭縣○○市○○街
    00號之「圓緣園視聽伴唱」店內，當場交付2小包共2公克的
    甲基安非他命予連玉因。
二、案經連玉因供出其毒品來源後，經臺灣臺北地方檢察署檢察
    官自動檢舉偵查呈請臺灣高等檢察署檢察長令轉臺灣宜蘭地
    方檢察署檢察官偵查起訴。
    理  由
壹、證據能力：
一、按被告以外之人於審判外之言詞或書面陳述，除法律有規定
    者外，不得作為證據。又被告以外之人於審判外之陳述，雖
    不符合同法第159條之1至第159條之4之規定，但經當事人於
    審判程序同意作為證據，法院審酌該言詞陳述或書面陳述作
    成時之情況，認為適當者，亦得為證據；當事人、代理人或
    辯護人於法院調查證據時，知有第159條第1項不得為證據之
    情形，而未於言詞辯論終結前聲明異議者，視為有前項之同
    意，刑事訴訟法第159條第1項、第159條之5分別定有明文。
    本判決以下所引具傳聞性質之各項供述證據，經本院於審判
    期日提示並告以要旨後，上訴人檢察官、上訴人即被告甲○○
    及其辯護人均表示無意見而不予爭執，且迄言詞辯論終結前
    亦未有所異議，本院復查無該等證據有違背法定程序取得或
    顯不可信之外部情狀，揆諸刑事訴訟法第159條之5規定，應
    均有證據能力。
二、至本件認定事實所引用之非供述證據，並無證據證明係公務
    員違背法定程式所取得，亦無刑事訴訟法第159條之4顯有不
    可信之情況與不得作為證據之情形，且經本院於審判期日依
    法進行證據之調查、辯論，被告於訴訟上之程序權即已受保
    障，亦應有證據能力。
貳、實體方面：
一、認定犯罪事實所憑之證據及理由：
㈠、上揭犯罪事實，業據被告於偵查、原審及本院審理時坦承不
    諱，核與證人連玉因於檢察官偵查及於臺灣臺北地方法院審
    理108年度訴字第332號案件中之供述相符，並有被告及證人
    連玉上揭郵局帳戶之開戶資料、客戶歷史交易清單各1份（
    見臺北地檢署他字卷第57頁至第62頁、第89頁至第93頁）、
    手機簡訊照片截圖5張（見臺北地檢署他字卷第65頁至第67
    頁）等附卷可稽，足認被告之自白與事實相符。
㈡、按販賣毒品之所謂販賣行為，係行為人基於營利之目的，而
    販入或賣出毒品而言。販賣毒品者，其主觀上須有營利之意
    圖，且客觀上有販賣之行為即足構成，至於實際上是否已經
    獲利則非所問。即於有償讓與他人之初，係基於營利之意思
    ，並著手實施，而因故無法高於購入之原價出售，最後不得
    不以原價或低於原價讓與他人時，仍屬販賣行為。必始終無
    營利之意思，縱以原價或低於原價有償讓與他人，方難謂為
    販賣行為，而僅以轉讓罪論處（最高法院106年度台上字第8
    65號、105年度台上字第1684號判決參照）。次按販賣毒品
    係違法行為，亦無公定價格，可任意分裝增減份量及純度，
    且每次買賣之價格、數量，亦隨時依雙方之關係深淺、資力
    、需求量、對行情之認知、來源是否充裕、查緝是否嚴緊、
    購買者被查獲時供出來源之可能風險評估等因素，而異其標
    準，故常機動調整，非可一概而論。從而，販賣之利得，除
    非經行為人詳細供出其販賣毒品之進價及售價，且數量俱臻
    明確外，實難察得其具體得利之實情；然販賣者從價差或量
    差中牟利，方式雖異，惟其販賣之目的在於意圖營利則屬同
    一。是舉凡有償交易，除足以反證其確係另基於某種非圖利
    本意之關係外，尚難祇因無法查悉其精確之販入價格，作為
    是否高價賣出之比較，即謂其無營利之意思而阻卻販賣犯行
    之追訴。再者，毒品之價格不低，取得不易，苟無利可圖，
    應無甘冒被查緝法辦之風險，平白無端轉讓他人，而有從中
    賺取價差或量差以牟利之意圖（最高法院106年度台上字第1
    229號、105年度台上字第2185號、105年度台上字第738號判
    決均同此見解）。查被告與交易對象即證人連玉因既非至親
    ，亦無特殊情誼，苟無利潤可圖，衡情被告應無甘冒遭查緝
    法辦而罹於重刑之風險以相同價格或低價販賣第三級毒品之
    可能，故被告有營利之意圖甚明。
㈢、綜上所述，本案事證明確，被告犯行堪予認定，應予依法論
    科。　　
二、論罪：
㈠、按行為後法律有變更者，適用行為時之法律。但行為後之法
    律有利於行為人者，適用最有利於行為人之法律，刑法第2
    條第1項定有明文。被告行為後，毒品危害防制條例第4條第
    2項、第17條第2項之規定業經修正，並經總統於109年1月15
    日公布，於同年7月15日施行，修正前毒品危害防制條例第4
    條第2規定「製造、運輸、販賣第二級毒品者，處無期徒刑
    或7年以上有期徒刑，得併科1000萬元以下罰金」，修正後
    則規定「製造、運輸、販賣第二級毒品者，處無期徒刑或10
    年以上有期徒刑，得併科1500萬元以下罰金」，經比較新舊
    法結果，修正後毒品危害防制條例第4條第2項規定已分別將
    有期徒刑、罰金刑上限提高，自以修正前毒品危害防制條例
    第4條第2項之規定對被告較為有利。又修正前毒品危害防制
    條例第17條第2項規定「犯第4條至第8條之罪於偵查及審判
    中均自白者，減輕其刑」，修正後則規定「犯第4條至第8條
    之罪於偵查及歷次審判中均自白者，減輕其刑」，經比較新
    舊法結果，修正後毒品危害防制條例第17條第2項規定犯販
    賣第二級毒品罪者，須於偵查及「歷次」審判中均自白，方
    得依該條規定減輕其刑，相較於修正前除偵查中自白外，僅
    須於審判中曾經自白即可減刑之規定而言，自以修正前毒品
    危害防制條例第17條第2項之規定對被告較為有利。是依刑
    法第2條第1項前段規定綜合比較後，本案自應適用被告行為
    時即修正前毒品危害防制條例第4條第2項、第17條第2項之
    規定論處。
㈡、核被告所為，係修正前毒品危害防制條例第4條第2項之販賣
    第二級毒品罪。被告販賣第二級毒品甲基安非他命前持有甲
    基安非他命之低度行為，為其販賣第二級毒品甲基安非他命
    之高度行為所吸收，不另論罪。　　　　　　
㈢、被告於①100年間因施用毒品案件，經原審法院以100年度訴字
    第363號、第530號判決分別判處有期徒刑8月、8月、7月確
    定；於101年間因施用毒品案件，經原審法院以101年度訴字
    第356號判決判處有期徒刑8月、8月、8月，應執行有期徒刑
    1年8月確定，上開所處有期徒刑經原審法院以102年度聲字
    第319號裁定應執行有期徒刑3年確定；②於101年間因施用毒
    品等案件，經原審法院以101年度訴字第473號判決判處有期
    徒刑1年4月、8月，應執行有期徒刑1年10月，上訴後，經本
    院以102年度上訴字第2158號判決駁回上訴確定。因重利案
    件，經原審法院以102年度簡字第82號判決判處有期徒刑2月
    確定；復因妨害性自主等案件，經原審法院以102年度侵訴
    字第7號判決判處有期徒刑1年，上訴後，經本院以102年侵
    上訴字第321號判決駁回上訴確定，上開所處有期徒刑經本
    院以103年度聲字第1260號裁定應執行有期徒刑2年9月確定
    。①②接續執行後，被告於106年3月22日因縮短刑期假釋出監
    （其中①所處應執行有期徒刑3年部分，業於105年3月23日執
    行完畢）等情，有本院被告前案紀錄表1份在卷可稽，被告
    受前案有期徒刑之執行完畢後，5年內再犯本案有期徒刑以
    上之罪，為累犯。按「刑法第47條第1項規定「受徒刑之執
    行完畢，或一部之執行而赦免後，5年以內故意再犯有期徒
    刑以上之罪者，為累犯，加重本刑至二分之一」，有關累犯
    加重本刑部分，不生違反憲法一行為不二罰原則之問題。惟
    其不分情節，基於累犯者有其特別惡性及對刑罰反應力薄弱
    等立法理由，一律加重最低本刑，於不符合刑法第59條所定
    要件之情形下，致生行為人所受之刑罰超過其所應負擔罪責
    之個案，其人身自由因此遭受過苛之侵害部分，對人民受憲
    法第8條保障之人身自由所為限制，不符憲法罪刑相當原則
    ，牴觸憲法第23條比例原則。於此範圍內，有關機關應自本
    解釋公布之日起2年內，依本解釋意旨修正之。於修正前，
    為避免發生上述罪刑不相當之情形，法院就該個案應依本解
    釋意旨，裁量是否加重最低本刑」（司法院大法官會議釋字
    第775號解釋文參照）。本院考量被告前有多次違反毒品危
    害防制條例之科刑及執行紀錄，雖與本案所犯販賣毒品之罪
    名不同，然所犯係與毒品有關之犯行，且被告經判處徒刑並
    執行完畢，理應產生警惕作用，並因此自我控管，然其於本
    案又犯罪質較重之販賣第二級毒品罪，足見其有一定特別之
    惡性，對於刑罰之反應力顯然薄弱，而有延長矯正期間，以
    助重返社會，並兼顧社會防衛之需，且就其所犯販賣第二級
    毒品罪之最低本刑予以加重，尚不致使其所受之刑罰超過其
    所應負擔之罪責，而造成對其人身自由過苛之侵害，經核仍
    有加重其法定最低本刑之必要。從而，除販賣第二級毒品罪
    法定本刑無期徒刑部分，依法不得加重外，餘應依刑法第47
    條第1項規定，加重其刑。
㈣、被告於偵查及審判中均自白前揭犯行，應依修正前毒品危害
    防制條例第17條第2項規定減輕其刑，並依法先加後減之
㈤、末按刑法第59條之酌量減輕其刑，必須犯罪另有特殊之原因
    與環境等，在客觀上足以引起一般同情，認為即予宣告法定
    低度刑期猶嫌過重者，始有其適用（最高法院51年度台上字
    第899 號判例意旨參照）。查被告於本案並非初次犯罪，在
    本案之前已有多次違反毒品危害防制條例之科刑紀錄，不知
    謹慎行事，痛改前非，再犯本案，雖本案販毒金額6000元，
    販賣毒品數量2包，販賣對象僅有1人，然被告四肢健全，顯
    無不能謀生之情事，竟為私欲，甘願鋌而走險從事販賣毒品
    ，對社會秩序危害非輕，且查無特殊原因與環境，在客觀上
    足以引起一般人同情而顯然可憫之處，況本案業依修正前毒
    品危害防制條例第17條第2 項規定減輕其刑，要無量處最低
    度刑期猶嫌過重之情事，並無刑法第59條酌減其刑之適用餘
    地。被告及辯護人請求依該規定減輕其刑，核無可採。　
三、撤銷改判之理由：
㈠、原審認被告罪證明確，予以論罪科刑，固非無見。惟查被告
    行為後，毒品危害防制條例第4條第2項、第17條第2項已於1
    09年1月15日修正公布，並於同年7月15 日生效施行，原判
    決未及比較適用新舊法，尚有未洽。被告上訴請求依刑法第
    59條酌減其刑，雖無理由，惟原判決既有上開可議之處，仍
    應由本院將原判決予以撤銷改判。
㈡、爰審酌被告明知毒品具有成癮性、濫用性，若予以流通、擴
    散將對社會造成嚴重危害，仍販賣第二級毒品牟利。兼衡被
    告販賣對象僅有1人、販賣所得6000元、販毒之數量為2包之
    犯罪手段、目的及所獲得之利益，犯後坦承犯行之態度，暨
    被告有前開所述之科刑及執行紀錄，素行欠佳及其智識程度
    、家庭經濟生活狀況等情狀，量處如主文第2項所示之刑。
㈢、沒收：未扣案之行動電話1支（含門號0000000000號SIM卡1張
    ），為被告用來聯繫販賣甲基安非他命所用之工具，業據被
    告供承在卷，應依毒品危害防制條例第19條第1項之規定，
    諭知沒收，並依刑法第38條第4項之規定，於全部或一部不
    能沒收或不宜執行沒收時，追徵其價額。另被告本案販賣甲
    基安非他命之所得6000元，為其犯罪所得，雖未扣案，仍應
    依刑法第38條之1第1項前段、第3項之規定宣告沒收之，並
    於全部或一部不能沒收或不宜執行沒收時，追徵其價額。　
    　　　
據上論斷，應依刑事訴訟法第369條第1項前段、第364條、第299
條第1項前段，修正前毒品危害防制條例第4條第2項、第17條第2
項、毒品危害防制條例第19條第1項，刑法第2條第1項前段、第1
1條、第47條第1項、第38條第4項、第38條之1第1項前段、第3項
，判決如主文。
本案經檢察官林禹宏提起公訴，檢察官曾鳳鈴到庭執行職務。
中　　華　　民　　國　　109 　年　　10　　月　　27　　日
     　　　　　　 刑事第十六庭  審判長法　官  葉騰瑞
                                      法　官  莊明彰
                                      法　官  廖紋妤
以上正本證明與原本無異。
如不服本判決，應於收受送達後20日內向本院提出上訴書狀，其
未敘述上訴之理由者並得於提起上訴後20日內向本院補提理由書
（均須按他造當事人之人數附繕本）「切勿逕送上級法院」。
                                      書記官  江珮菱
中　　華　　民　　國　　109 　年　　10　　月　　28　　日
附錄：本案論罪科刑法條全文
修正前毒品危害防制條例第4條
製造、運輸、販賣第一級毒品者，處死刑或無期徒刑；處無期徒
刑者，得併科新臺幣 2 千萬元以下罰金。
製造、運輸、販賣第二級毒品者，處無期徒刑或 7 年以上有期
徒刑，得併科新臺幣 1 千萬元以下罰金。
製造、運輸、販賣第三級毒品者，處 7 年以上有期徒刑，得併
科新臺幣 7 百萬元以下罰金。
製造、運輸、販賣第四級毒品者，處 5 年以上 12 年以下有期
徒刑，得併科新臺幣 3 百萬元以下罰金。
製造、運輸、販賣專供製造或施用毒品之器具者，處 1 年以上
7 年以下有期徒刑，得併科新臺幣 1 百萬元以下罰金。
前五項之未遂犯罰之。